臺灣桃園地方法院刑事判決　　　　　　　　　　　　　九十年度訴字第一七七一號
　　公　訴　人　臺灣桃園地方法院檢察署檢察官
　　被　　　告　黃進益
　　指定辯護人　本院公設辯護人甲○○
　　被　　　告　吳宗明
　　被　　　告　卓顯明
　　被　　　告　孫鴻鈞
右列被告因傷害案件，經檢察官提起公訴（八十九年度偵字第一一八七四號、九十年
度偵字第一０九四０號），本院判決如左︰
    主  文
黃進益無罪。
吳宗明、卓顯明、孫鴻鈞公訴不受理。
    理  由
壹、被告黃進益部分：
一、公訴意旨略以：被告黃進益與被害人丁○○原即熟識，丁○○於民國八十九年四
    月十一日十九時五十分許，應黃進益之邀，至位於桃園縣龜山鄉○○村○○○路
    三六五號黃昏市場後方簡易搭建之小木屋（俗稱馬槽）內飲酒聊天，惟丁○○酒
    後卻與黃進益生有爭執，詎黃進益明知人類眼部乃器官中最為柔軟脆弱之部位，
    如受重擊即有致生失明之可能，卻仍基於使丁○○受重傷害之不確定故意，以二
    人所飲三多利威士忌酒瓶砸向丁○○眼部，並毆打丁○○，致丁○○因此不支倒
    地，並受有頭部外傷、左眼眼眶骨折、左上頷骨骨折、左眼黃斑部外傷性水腫、
    臉及四肢多處擦傷之傷害，經在場之丙○○及綽號「三峽」男子緊急送往林口長
    庚醫院急救，經診治後，左眼仍因受有罹患外傷性視神經病變，以致裸視僅零點
    零七（無法矯正）而無法再回復之重傷害，案經被害人丁○○告訴，因認被告黃
    進益涉犯刑法第二百七十八條第一項之重傷罪。
二、按犯罪事實應依證據認定之，無證據不得推定其犯罪事實；又不能證明被告犯罪
    者，應諭知無罪之判決，刑事訴訟法第一百五十四條、第三百零一條第一項分別
    定有明文。又事實之認定，應憑證據，如未能發現相當證據，或證據不足以證明
    ，自不能以推測或擬制之方法，為裁判基礎（最高法院四十年台上字第八六號判
    例參照）；而告訴人之告訴，係以使被告受刑事訴追為目的，是其陳述是否與事
    實相符，仍應調查其他證據以資審認（最高法院五十二年台上字第一三００號判
    例參照）。且認定犯罪事實所憑之證據，雖不以直接證據為限，間接證據亦包括
    在內，然而無論直接證據或間接證據，其為訴訟上之證明，須於通常一般之人均
    不致有所懷疑，而得確信其為真實之程度者，始得據為有罪之認定，倘其證明尚
    未達到此一程度，而有合理之懷疑存在而無從使事實審法院得有罪之確信時，即
    應由法院為諭知被告無罪之判決（最高法院七十六年台上字第四九八六號判例參
    照）。
三、公訴人認被告黃進益涉犯前揭罪名，係以右揭犯罪事實業據告訴人丁○○於警訊
    及偵查時指訴綦詳，而告訴人丁○○確受有如前所述之傷害，亦有林口長庚醫院
    之診斷證明書及函一份可稽，且被告黃進益與證人丙○○於警訊、偵查時之證詞
    ，彼此矛盾不符，顯係臨訟飾詞等為其主要論據。訊據被告黃進益堅決否認有於
    右揭時地持酒瓶傷害告訴人丁○○，辯稱：伊當日係在桃園縣龜山鄉○○街五號
    尊龍巴士站前巧遇當時在該處麵攤喝酒之告訴人丁○○，伊即邀請丁○○至其「
    馬槽」飲酒，並請綽號「三峽」之乙○○帶三多利酒來，丁○○約於當日十九時
    五十分抵達，二人即飲酒吃菜，而丙○○及綽號「北港」之人則在一旁下棋，席
    間丁○○頻頻抱怨其所屬計程車隊選舉不公，及丁○○已略生酒意，伊乃請丁○○回去，詎丁○○竟手舉酒瓶，伊為防意外將酒瓶搶下，並將丁○○推出門外，
    伊並無打告訴人丁○○等語。
四、查，案發前告訴人丁○○原在桃園縣龜山鄉○○街五號尊龍巴士站前麵攤喝酒，
    被告黃進益路經該處，乃邀請丁○○至其「馬槽」飲酒之事實，為告訴人所不爭
    ，又被告黃進益於當面邀請告訴人丁○○至其「馬槽」飲酒後，即先行返回「馬
    槽」炒菜以供下酒，並請「三峽」乙○○帶酒等情，亦經被告供承在卷，並據證
    人丙○○、乙○○證述屬實，而告訴人丁○○雖積欠被告黃進益新台幣（下同）
    二萬五千元，然當日黃進益自始並未提及該筆欠款之事實，亦為告訴人丁○○所
    不否認，則以被告黃進益係偶遇告訴人丁○○，且積極張羅準備酒菜誠摯邀請告
    訴人丁○○至其「馬槽」飲酒，席間二人並無任何之衝突，告訴人丁○○指稱被
    告黃進益於其飲第三杯酒時，並無徵兆突然持酒瓶朝伊砸過來，顯屬難以想像。
五、告訴人丁○○指訴被告黃進益當時係在「馬槽」內持三多利角瓶朝伊眼部砸來，
    伊隨即昏倒云云，如告訴人丁○○所指為真，則告訴人丁○○倒地之位置應在「
    馬槽」內而非「馬槽」外，惟證人丙○○及乙○○均證稱係在「馬槽」外發覺告
    訴人丁○○倒在地上，二者顯然不符。又告訴人丁○○指訴伊喝二杯酒後，當正
    要喝第三杯時，被告黃進益即持三多利酒酒瓶砸過來，伊隨即昏倒云云，如其所
    指屬實，則告訴人丁○○既是砸一下即昏倒，則其應僅受有一處傷害（依其所指
    酒瓶係朝眼眶部位打來），然告訴人丁○○所提長庚醫院診斷證明書記載，告訴
    人實受有「頭部外傷、左眼眼眶骨折、左上頷骨骨折、左眼黃斑部外傷性水腫、
    臉及四肢多處擦傷」等之傷害，其受傷之部位遍及頭部、眼部、頷部、臉及四肢
    ，顯然非一次之砸酒瓶行為所可能造成，尤以臉及四肢多處「擦傷」，更非以三
    多利酒之酒瓶可以造成，二者亦顯有未符。
六、案發當時，在「馬槽」內共有五人，其中告訴人丁○○與被告黃進益在飲酒，丙○○與綽號「北港」之人在下棋，而「三峽」乙○○則甫入內未久，其後「北港
    」先行離去，丙○○與乙○○亦出「馬槽」外，在外面時丙○○呼喊丁○○臉部
    好像有受傷，隨即乙○○與丙○○合力將丁○○抬上車送醫急救等情，已據證人
    乙○○證述在卷，並有手繪「馬槽」週圍現況及當時丁○○倒地之位置圖可稽，
    此與證人丙○○於本院審理時證稱：被告黃進益與告訴人丁○○只是口角爭執，
    被告沒有打丁○○，丁○○是自己走出去的，丁○○倒地位置距離「馬槽」很近
    ，就在外面，周圍有很多建築板模，應該是他自己跌倒的等情相符。而證人王輝
    祥、莊沂鑫到庭證述：案發後之九十年五月間，全民車行曾在台北市○○路福華
    飯店召開協調會，當時曾有多人詢問告訴人丁○○被告黃進益是否有打伊，而丁○○均稱被告黃進益未打伊等語。則依證人乙○○、丙○○、王輝祥、莊沂鑫所
    證，被告黃進益並未毆打或以酒瓶投擲告訴人丁○○，及告訴人丁○○係在「馬
    槽」外面倒地之事實，應可確定，告訴人丁○○指訴被告黃進益曾持酒瓶傷害伊
    云云，顯與事實不符。
七、「馬槽」係一間以建築板模搭建之臨時小木屋，供被告黃進益等計程車司機平日
    休息之用，其屋外有一棵樹，並有木材、雜物及板模堆積地面等情，為被告供承
    在卷，並據證人丙○○、乙○○證陳相符，雖告訴人丁○○提出之「馬槽」照片
    ，其屋外並無如前所述之雜物、板模堆積，然被告供稱自案發後已將該門前之雜
    物清除，則被告所提現場照片尚不能證明「馬槽」屋外自始即無雜物、板模存在
    。又依本院函請長庚醫院就告訴人丁○○所受傷情，有無可能係因跌倒碰撞所致
    為鑑定，經該院函復：「簡君係於八十九年四月十一日至本院急診，依據當時病
    歷記載，病患主訴其傷害係被人以瓶子打傷，另依其傷勢視之，自行跌倒撞擊硬
    物亦有可能，惟需從較高處跌落」等語，有長庚醫院函一份附卷可稽，亦不能排
    除告訴人丁○○係跌倒撞擊硬物而受傷害，參以被告黃進益並不否認其曾將告訴
    人丁○○推出門外，則是否被告黃進益將告訴人丁○○推出門外時，因用力過猛
    ，致丁○○驟然撞擊門前之樹木或地面其他雜物、板模，而直接或倒地撞擊，致
    頭部受創，四肢擦傷？或者是告訴人丁○○經被告黃進益推出門外後，於離去「
    馬槽」行進間自己不慎倒地，因而重擊碰撞地面之雜物、板模而受傷，均非無可
    能。
八、證人吳蘇珊於偵查時雖到庭證述：伊曾陪告訴人丁○○至派出所製作筆錄，當時
    在派出所門口有碰到證人丙○○，丙○○說「當天他有叫黃進益不要再打，否則
    會打死人，可是黃進益卻說，再說連他一起打」等語，惟此已為證人丙○○所否
    認，則此項證人於審判外之陳述，自不得採為被告黃進益不利之證據。
九、綜上所述，本件尚無積極證據足資證明被告確有公訴人所指之犯行，至被告黃進
    益是否涉有過失致重傷犯行，則屬另一問題，非本件所得審酌，依前開法律規定
    ，應為無罪之判決。
貳、被告吳宗明、卓顯明、孫鴻鈞部分：
一、公訴意旨略以：被告卓顯明、吳宗明、孫鴻鈞、綽號「交流道」之男子等數人，
    與案外人丁○○同屬全民計程車太陽車隊隊員，聽聞丁○○遭人毆打受傷，趕至
    醫院探望，經由「三峽」（乙○○）得知丁○○係遭黃進益毆傷，卓顯明與吳宗
    明隨即趕赴位於桃園縣龜山鄉○○村○○○路三六五號黃昏市場後方簡易搭建之
    小木屋「馬槽」欲了解狀況，竟基於普通傷害之犯意聯絡，共同以鋁棒、鐵棍等
    毆打有酒意之黃進益，致黃進益受有頭皮外傷、四肢左側上下側外傷、背部外傷
    等傷害後，始相偕離去。案經被害人黃進益告訴，因認被告卓顯明、吳宗明、孫
    鴻鈞與其餘不詳姓名之人共犯刑法第二百七十七條第一項之普通傷害罪嫌。
二、按告訴乃論之罪，告訴人於第一審辯論終結前得撤回其告訴，又告訴經撤回者，
    法院應諭知不受理之判決，刑事訴訟法第二百三十八條第一項、第三百零三條第
    三款定有明文。
三、查被告卓顯明、吳宗明、孫鴻鈞所涉前開罪嫌，依同法第二百八十七條前段規定
    ，須告訴乃論，茲告訴人黃進益已撤回其告訴，依首開說明，此部分爰不經言詞
    辯論，逕為諭知不受理之判決。
據上論斷，應依刑事訴訟法第三百零一條第一項、第三百零三條第三款、第三百零七
條，判決如主文。
本案經檢察官陳俊茂到庭執行職務。
中      華      民      國      九十一      年    五      月    十四    日
                                  臺灣桃園地方法院刑事第一庭
                                      法  官    黃  斯  偉
右正本證明與原本無異
如不服本判決，應於判決送達後十日內向本院提出上訴狀( 應附繕本 )，上訴於
臺灣高等法院。
                                      書記官    李  珈  慧
中      華      民      國      九十一      年    五      月    十四    日
